臺灣桃園地方法院刑事判決　　　　　　 100年度訴緝字第67號
公　訴　人　臺灣桃園地方法院檢察署檢察官
被　　　告　曾信傑
選任辯護人　許朝昇律師
上列被告因強盜案件，經檢察官提起公訴（100 年度偵字第7118
號），本院判決如下：
    主  文
曾信傑犯毀壞門扇、侵入有人居住之建築物竊盜罪，累犯，處有
期徒刑玖月。
    事  實
一、曾信傑前於民國95年間因詐欺案件，經臺灣臺中地方法院以
    96年度易字第2551號判決判處有期徒刑2 月確定，嗣經同法
    院以96年度聲減字第7732號裁定減為有期徒刑1 月確定，於
    97年3 月3 日易科罰金執行完畢。詎猶不知悔改，意圖為自
    己不法之所有，基於竊盜之犯意，於100 年2 月19日上午5
    時50分許，持所撿拾之石塊1 個，敲毀彭燕玲所經營位在桃
    園縣中壢市○○路○ 段382 號1 樓「鎮懋彩券行」之門鎖後
    ，入內竊取店內價值共計新臺幣6,300 元之「百年好合刮刮
    樂彩券」15張、「21點刮刮樂彩券」3 張、「幸運777 刮刮
    樂彩券」6 張、「大吉大利刮刮樂彩券」2 張、「金兔報喜
    刮刮樂彩券」7 張、「恭喜發財刮刮樂彩券」3 張、「璀璨
    鑽石刮刮樂彩券」5 張、「大三元刮刮樂彩券」4 張及「海
    底尋寶刮刮樂彩券」3 張得手離去後，復接續於同日上午6
    時25分許侵入上開彩券行，著手行竊其內抽屜及保險櫃中財
    物之際，為居住於上開彩券行後方房間之紀順彬發覺並欲逮
    捕曾信傑，曾信傑為脫免逮捕而逃出店外，欲騎乘車牌號碼
    為CIC-912 號重型機車離去，紀順彬即將其拉下機車，被告
    倒地後欲掙脫，遭紀順彬及趕抵現場之保全人員張秀雄制伏
    ，並報警處理，而於前揭逮捕過程中，紀順彬因不明原因受
    有右前臂挫傷併骨折之傷害（傷害部分未據告訴）。嗣經警
    扣得上開石塊1 個，而查悉上情。
二、案經桃園縣政府警察局中壢分局報請臺灣桃園地方法院檢察
    署檢察官偵查起訴。
    理  由
一、程序事項：
    按刑事訴訟法第265 條第1 項規定，於第一審辯論終結前，
    得就與本案相牽連之犯罪或本罪之誣告罪，追加起訴。所設
    追加起訴，純為起訴之便宜規定，檢察官提起公訴，原應向
    法院提出起訴書為之，於追加起訴則設例外規定，依同法第
    265 條第2 項規定，得於審判期日以言詞為之。檢察官追加
    起訴既係提起獨立之新訴，其以書面為之者，應提出「追加
    起訴書」表明追加起訴之旨，並載明起訴書應記載之事項；
    其以言詞為之者，為保障被告訴訟防禦權之行使，仍應陳明
    起訴書記載之事項並製作筆錄，以確定追訴及審判之範圍，
    如被告未在場者，則應將筆錄送達，俾其能為適當之防禦。
    追加之新訴，係另一案件，僅為訴之合併，與原訴係各別之
    2 案件，應分別審判；此與起訴效力所及之犯罪事實之擴張
    ，仍屬單一案件，應全部審判之情形，迥然不同（最高法院
    98年度台上字第4654號裁判意旨可資參照）。經查，本件固
    係檢察官就被告另涉犯竊盜案件（起訴案號：98年度偵字第
    26634 號、99年度偵緝字第776 號、99年度偵字第15480 號
    、99年度偵字第13644 號，業經本院分案以100 年度易緝字
    第78號審理後判決在案），以一人犯數罪之牽連事由所為之
    追加起訴，揆諸前揭說明，檢察官追加起訴既係提起獨立之
    新訴，與原訴係各別之2 案件，則本院予以分別審判並分別
    判決，自屬適法，合先敘明。
二、證據能力部分：
  (一)按被告之自白，非出於強暴、脅迫、利誘、詐欺、疲勞訊問
    、違法羈押或其他不正之方法，且與事實相符者，得為證據
    ，刑事訴訟法第156 條第1 項定有明文。準此，被告、辯護
    人既對於檢察官所提被告於警詢時及偵查中供述之證據能力
    並無意見，且本院亦查無有何以不正之方法取得此等供述，
    而悖於其自由意志之情事，是被告之上開供述得為證據。
  (二)復按被告以外之人於審判外之言詞或書面陳述，除法律有規
    定者外，不得作為證據；被告以外之人於審判外之陳述雖不
    符刑事訴訟法第159 條之1 至第159 條之4 之規定，而經當
    事人於審判程序同意作為證據，法院審酌該言詞陳述或書面
    陳述作成時之情況，認為適當者，亦得為證據；當事人、代
    理人或辯護人於法院調查證據時，知有同法第159 條第1 項
    不得為證據之情形，而未於言詞辯論終結前聲明異議者，視
    為有前項之同意。同法第159 條第1 項、第159 條之5 分別
    定有明文。上開規定之立法意旨在於傳聞證據未經當事人之
    反對詰問予以核實，原則上應予排除，惟若當事人已放棄反
    對詰問權，於審判程序中表明同意該傳聞證據可作為證據使
    用，則依當事人對傳聞證據之處分權，及證據資料愈豐富，
    愈有助於真實發見之理念，該傳聞證據亦具有證據能力。查
    本院以下所引用被告以外之人於審判外之陳述，因公訴人、
    被告、辯護人均表示不爭執其證據能力，且本院認此等陳述
    作成之情況並無何不當之情形，應符合「適當性」之要件，
    故上開審判外之陳述均得為證據。
  (三)另本院以下所引用之非供述證據，均與本案事實具有自然關
    聯性，且核屬書證性質，又查無事證足認有違背法定程序或
    經偽造、變造所取得等證據排除之情事，復經本院依刑事訴
    訟法第165 條踐行書證之調查程序，矧公訴人、被告、辯護
    人對此部分之證據能力亦均不爭執，是堪認均有證據能力。
三、事實認定部分：
  (一)前揭犯罪事實，迭據被告於警詢時、偵查中、本院準備程序
    中及審理中均坦承不諱（見偵查卷第7 至9 頁、第44至45頁
    ，本院訴緝卷第34頁背面、第70頁背面），核與被害人彭燕
    玲於警詢時之指述，及證人紀順彬、張秀雄於本院審理中之
    證述情節大致相符（見偵查卷第17至18頁，本院訴緝卷第71
    頁正面至第73頁背面），復有扣押物品目錄表、贓物認領保
    管單、壢新醫院診斷證明書、現場照片等（見偵查卷第26頁
    、第30至31頁、第33至39頁）在卷可稽，足認被告出於任意
    性之自白與事實相符，本件事證明確，被告犯行堪以認定，
    應依法論科。
  (二)查刑法第321 條業於100 年1 月26日修正公布，於100 年1
    月28日生效施行，本件被告之犯罪時間既係於該規定修正施
    行之後，則自應適用修正後即現行刑法第321 條之規定。按
    刑法第321 條第1 項第1 款所謂有人居住之建築物，不以行
    竊時有人居住其內為必要，其居住人宿於樓上，而乘隙侵入
    其他鎖閉之房間內行竊者，仍不失為侵入有人居住之建築物
    行竊（最高法院85年度台上字第5288號判決意旨可資參照）
    。復按毀壞門鎖行竊，自應論以刑法第321 條第1 項第2 款
    之毀壞安全設備竊盜罪，但此處所謂門鎖，係指附加於門上
    之鎖而言，至於毀壞構成門之一部之鎖（如司畢靈鎖），則
    應認為毀壞門扇之加重竊盜罪（最高法院74年度台上字第24
    3 號判決意旨可資參照）。再按刑法第321 條第1 項第3 款
    攜帶兇器竊盜罪，所稱之兇器，乃依一般社會觀念足以對人
    之生命、身體安全構成威脅，而具有危險性之「器械」而言
    。而磚塊、石頭乃自然界之物質，尚難謂為通常之「器械」
    ，從而持磚塊、石頭砸毀他人車窗竊盜部分，尚難論以攜帶
    兇器竊盜罪（最高法院92年度台非字第38號判決意旨可資參
    照）。準此，於案發當時被告所侵入之彩券行店面固無人在
    內居住或營業，惟據被害人彭燕鈴及證人紀順彬所述：紀順
    彬當時係住在該彩券行後方之房間內，該房間與彩券行屬同
    一棟建物，且其間有門相通等語（見偵查卷第17頁、第19至
    20頁、第67頁，本院訴緝卷第71頁正面），足證該彩券行店
    面確實與紀順彬所居住之後方房間接通，被告侵入該彩券行
    店面行竊之行為，應符合「侵入有人居住之建築物」之加重
    事由甚明。又被告行竊當時持石塊敲毀該彩券行之門鎖後侵
    入其內，且觀諸卷附現場照片所示（見偵查卷第33頁上方照
    片），該門鎖應構成門之一部，而符合「毀壞門扇」之加重
    事由。再者，被告行竊時所持之石塊核屬自然界之物質，非
    屬通常之「器械」，故尚難符合「攜帶兇器」之加重事由。
  (三)又按刑法第329 條之規定旨在以刑罰之手段，保障人民之身
    體自由、人身安全及財產權，免受他人非法之侵害，以實現
    憲法第8 條、第22條及第15條規定之意旨。立法者就竊盜或
    搶奪而當場施以強暴、脅迫者，僅列舉防護贓物、脫免逮捕
    或湮滅罪證3 種經常導致強暴、脅迫行為之具體事由，係選
    擇對身體自由與人身安全較為危險之情形，視為與強盜行為
    相同，而予以重罰。至於僅將上開情形之竊盜罪與搶奪罪擬
    制為強盜罪，乃因其他財產犯罪，其取財行為與強暴、脅迫
    行為間鮮有時空之緊密連接關係，故上開規定尚未逾越立法
    者合理之自由形成範圍，難謂係就相同事物為不合理之差別
    對待。經該規定擬制為強盜罪之強暴、脅迫構成要件行為，
    乃指達於使人難以抗拒之程度者而言，是與強盜罪同其法定
    刑，尚未違背罪刑相當原則，與憲法第23條比例原則之意旨
    並無不符（司法院大法官會議釋字第630 號解釋文可資參照
    ）。又刑法第329 條之準強盜罪雖未如刑法第328 條強盜罪
    之規定，將實施強暴、脅迫所導致被害人或第三人「不能抗
    拒」之要件予以明文規定，惟必於竊盜或搶奪之際，當場實
    施之強暴、脅迫行為，已達使人「難以抗拒」之程度，其行
    為之客觀不法，方與強盜行為之客觀不法相當，而得與強盜
    罪同其法定刑。此所稱「難以抗拒」，係指客觀上壓抑被害
    人之意思自由，已達相當之程度，而使其難以抗拒該不法行
    為之情形而言。另其所謂當場，於時間上，應指行為人犯罪
    實行甫結束，尚處於未能確保贓物、未脫離追捕或犯罪情狀
    猶然存在而與實行時無異之境況者而言，於空間上，實行竊
    盜或搶奪之犯罪現場固屬之，犯罪現場週遭與其直接鄰接而
    為自該現場視線所及之處所亦然，甚而已離開現場，但猶在
    追捕者跟蹤、追躡中且始終未離開追捕者視線之情形，仍不
    失為當場。蓋立法者將竊盜或搶奪行為人，基於防護贓物、
    脫免逮捕或湮滅罪證之目的，而有上揭施以強暴、脅迫行為
    ，達於使人難以抗拒之程度，擬制為強盜罪，乃因上開具體
    事由所導致之強暴、脅迫，苟係於取財行為甫結束之際，發
    生於行為現場或該處視線所及甚而躡蹤所經之處所，則此等
    強暴、脅迫行為，縱未經利用為取財之手段，亦與取財行為
    間，有時、空之緊密連接關係，對被害人人身自由、安全之
    危害，與藉強暴、脅迫手段取財之強盜行為不分軒輊，故使
    與強盜行為同其處罰（最高法院98年度台上字第4658號、99
    年度台上字第1668號判決意旨可資參照）。
  (四)訊據被告固坦承其有前揭行竊事實，惟堅決否認有何為脫免
    逮捕而施強脅手段，致使前來追捕之紀順彬難以抗拒之情形
    。經查，證人紀順彬於本院審理中到庭具結後證稱：伊於被
    告第一次行竊時沒有看到被告，而於案發當天早上6 點25分
    被告第二次回來上開彩券行行竊時看到被告，伊有追出去抓
    他，伊追出去後被告騎乘在摩托車上，伊就把被告拉下來，
    被告倒在地上，之後保全就過來，被告沒有動手打伊，也沒
    有明確推的動作，因為當時伊的眼鏡在追逐時自己掉了，所
    以後來的過程比較模糊，因為伊的度數很深；伊右手可能是
    伊拉被告下車時不小心受傷的，伊也不太清楚為何會受傷，
    伊從來沒有說該傷勢是被告造成受傷的等語，而證人張秀雄
    於本院審理中到庭具結後證稱：伊於上開彩券行遭竊時有到
    現場，伊到現場發現被告跟紀順彬在外面，被告要騎乘機車
    離開，被紀順彬拉下來，被告要掙脫，伊沒有看到被告有打
    或推紀順彬等語（見本院訴緝卷第71頁正面至背面、第73頁
    正面）。上開紀順彬於本院審理中之證述，與其先前於警詢
    時及檢察事務官詢問時所述：伊發覺並欲逮捕被告時，2 人
    在店內發生扭打，被告並用手將伊推開，而逃出店外啟動機
    車云云（見偵查卷第19至20頁、第67頁），且上開張秀雄於
    本院審理中之證述，與其先前於警詢時所述：伊趕到現場時
    ，被告正準備騎乘車牌號碼為CIC-912 號重型機車離去，伊
    看見紀順彬與被告在現場發生扭打，就上前幫忙逮捕被告云
    云（見偵查卷第21頁），均有所出入。本院審酌紀順彬、張
    秀雄前於警詢時及檢察事務官詢問時所為之證述無須具結，
    尚難擔保其真實性，而於本院審理中其等之證述因經具結，
    如有虛偽陳述須受刑法偽證罪之重典，且觀諸其等於本院審
    理中之證述，就案發當時逮捕被告之過程陳述尚稱明確，而
    無記憶不清之狀況，又上開紀順彬與張秀雄於本院審理中之
    證述相互間亦無扞格，是認應以其等於本院審理中所為之證
    述較屬可信。則依上開紀順彬與張秀雄於本院審理中之證述
    內容，本件被告於行竊後是否確有當場對紀順彬或其他人施
    以強暴脅迫之行為，已屬有疑；縱使被告與紀順彬確有發生
    扭打或推擠，衡諸紀順彬仍持續追捕並制伏被告之情形，亦
    得認被告此等扭打或推擠行為客觀上尚未達使人難以抗拒之
    程度。從而，揆諸前揭大法官解釋意旨及罪疑唯輕原則，實
    無由遽以準強盜罪名相繩。
四、論罪科刑部分：
    核被告曾信傑所為，係犯刑法第321 條第1 項第1 款、第2
    款之毀壞門扇、侵入有人居住之建築物竊盜罪。公訴意旨認
    被告之犯行構成刑法第329 條、第330 條之加重準強盜罪云
    云，依前揭說明，其見解容有誤會，惟本件基本社會事實既
    屬同一，本院自應變更起訴法條。本件被告先竊取彩券得手
    離去，而成立加重竊盜既遂犯行，復侵入同一彩券行，著手
    行竊其內抽屜及保險櫃中財物，而成立加重竊盜未遂犯行，
    被告上開2 犯行固於不同時間先後為之，惟應係基於同一概
    括犯意及目的，於客觀上具有密接之時空關聯性，而侵害同
    一法益，故應屬接續犯之實質上一罪。又被告於竊得彩券後
    既已一度離開現場，應已對該彩券建立持有之支配關係，自
    屬既遂，故被告選任辯護人所辯：該彩券並未置於被告支配
    之下，而有未遂之問題云云，應有誤認。再者，被告有事實
    欄所載之前案科刑及執行紀錄，此有臺灣高等法院被告前案
    紀錄表附卷可證，其於有期徒刑執行完畢後5 年內，故意再
    犯本件有期徒刑以上之罪，為累犯，應依刑法第47條第1 項
    加重其刑。爰審酌被告正值青壯之年，不思以正當手段獲取
    財物，而為本件加重竊盜行為，且於第一次侵入上開彩券行
    竊得彩券後，仍無法滿足其貪欲，竟再第二次侵入，欲繼續
    搜刮其內抽屜及保險櫃中財物，實嚴重蔑視他人之財產權及
    住居安寧，且漠視法紀，實有不該；惟念及被告於犯罪後坦
    承犯行，態度尚可，其所竊得財物之價值並非甚鉅，且業與
    被害人調解成立，有調解筆錄1 份在卷可參（見本院訴緝卷
    第47頁），復衡酌被告之犯罪動機、目的、手段、生活狀況
    、智識程度、素行、對被害人所生危害等一切情狀，量處如
    主文所示之刑，以示懲儆。末查，扣案石塊1 個雖係供被告
    犯本罪所用之物，惟依被告於警詢時及偵查中所述，該石塊
    係其於上開彩券行附近或門口所撿拾（見偵查卷第8 頁、第
    44頁），可知該石塊應非屬被告所有，且非屬違禁物，本院
    爰不予宣告沒收，附此敘明。
據上論斷，應依刑事訴訟法第299 條第1 項前段、第300 條，刑
法第321 條第1 項第1 款、第2 款、第47條第1 項，判決如主文
。
本案經檢察官張姿倩到庭執行職務。
中    華    民    國   100    年    12    月    30    日
                  刑事第六庭  審判長法  官  錢建榮
                                    法  官  游智棋
                                    法  官  吳元曜
以上正本證明與原本無異。
如不服本判決應於收受判決後10日內向本院提出上訴書狀，並應
敘述具體理由。其未敘述上訴理由者，應於上訴期間屆滿後20日
內向本院補提理由書( 均須按他造當事人之人數附繕本) 「切勿
逕送上級法院」。
                                    書記官  蔡紫凌
中    華    民    國   101    年    1     月    2     日
附錄本案論罪科刑法條：
中華民國刑法第321條
（加重竊盜罪）
犯竊盜罪而有下列情形之一者，處 6 月以上、5 年以下有期徒
刑，得併科新臺幣 10 萬元以下罰金：
一、侵入住宅或有人居住之建築物、船艦或隱匿其內而犯之者。
二、毀越門扇、牆垣或其他安全設備而犯之者。
三、攜帶兇器而犯之者。
四、結夥三人以上而犯之者。
五、乘火災、水災或其他災害之際而犯之者。
六、在車站、埠頭、航空站或其他供水、陸、空公眾運輸之舟、
    車、航空機內而犯之者。
前項之未遂犯罰之。